【裁判字號】    98,訴,346
【裁判日期】    981204
【裁判案由】    誣告
【裁判全文】
臺灣士林地方法院刑事判決               98年度訴字第346號
公  訴  人  臺灣士林地方法院檢察署檢察官
被      告  甲○○
選任辯護人  周珮琦律師
上列被告因誣告案件，經檢察官提起公訴（98年度偵緝字第27號
），本院判決如下：
    主  文
甲○○意圖他人受刑事處分，向該管公務員誣告，處有期徒刑壹
年肆月，減為有期徒刑捌月。扣案之信封寄件地址均為「林口文
化二路38-3號」、收件地址為台北縣三芝鄉○○街148 號3 樓、
收件人均為「甲○○」，郵戳日期分別為「95年6 月30日」、「
95年7 月1 日」、「95年7 月6 日」及「95年8 月29日」之信件
肆封均沒收。
    事  實
一、甲○○與蘇村祥為男女朋友，因懷疑蘇村祥經營之慈福社（
    址設桃園縣龜山鄉○○村○○○路38之3 號2 樓之6） 員工
    丙○○（原名劉桂海）與蘇村祥有染，竟意圖使丙○○受刑
    事處分，先於不詳時、地，自行書寫「你敢再與蘇村祥來往
    ，賴著不走，修怪我出手太重」、「你不離開蘇村祥，小心
    全家死光光，睡到半夜全家被火燒死」、「我會叫打手流氓
    去幹掉你全家，包括你兒子、孫子、媳婦」、「想跟我搶蘇
    村祥找死」、「我要發動偷渡人到你家放火」、「殺死你想
    搶我的男人」、「我會叫流氓殺死你兒子」、「你不想讓你
    兒子死在我手上，你乖乖給我搬家」等恐嚇內容之信件4 封
    ，並載明寄件地址為丙○○任職之慈福社之「林口文化二路
    38-3號」、收件地址為台北縣三芝鄉○○街148 號3 樓、收
    件人為「甲○○」，先後於民國95年6 月30日、7 月1 日、
    7 月6 日及8 月29日，分別將該4 封信件自行郵寄至其位於
    臺北縣三芝鄉○○街148 號3 樓住處。甲○○收受自行書寫
    之上開信件後，即將此偽造之證據，於同年8 月21日具狀向
    臺灣士林地方法院檢察署對丙○○提出恐嚇告訴，向該署檢
    察官為誣告。該署原分以95年度他字第2856號，嗣經該署檢
    察官簽分以96年度偵字第5321號偵查後，對丙○○為不起訴
    處分確定。
二、案經丙○○告訴由臺灣士林地方法院檢察署檢察官偵查起訴
    。
    理  由
一、訊據被告甲○○固坦承將上揭分別於95年6 月30日、7 月1
    日、7 月6 日及8 月29日所收受，上載寄件地址為「林口文
    化二路38-3號」、收件地址為台北縣三芝鄉○○街148 號3
    樓、收件人為「甲○○」，內容含有恐嚇字句之4 封信件，
    於95年8 月21日持向臺灣士林地方法院檢察署對丙○○提出
    恐嚇告訴，惟矢口否認有誣告犯行，辯稱：伊沒有用告訴人
    名義寫系爭信件給自己，伊當時收到這些信件，並沒有警覺
    到信件的筆跡很像伊的字跡。本件伊懷疑有人模仿伊的筆跡
    ，然後寄給伊。蘇村祥之前跟伊生活在一起，他會模仿伊寫
    字，有時候伊也模仿他的筆跡。伊當時向地檢署告丙○○時
    ，完全沒有懷疑是蘇村祥所寫，是因蘇村祥最近常常說要伊
    被起訴，蘇村祥並沒有說那4 封信是他寫的，因為要有證據
    才能讓伊被起訴，所以懷疑信是蘇村祥寫的云云。經查：
(一)上揭4 封信件寄件地址「林口文化二路38之3 號」為告訴人
    丙○○任職之慈福社、收件人為「甲○○」，且先後於95年
    6 月30日、7 月1 日、7 月6 日及8 月29日郵寄至被告住處
    ，信件內並有事實欄所載之恐嚇內容，由被告於95年8 月2
    持向臺灣士林地方法院檢察署對告訴人提起恐嚇告訴，有該
    信件4 封扣案（附於98年度偵緝字第27號卷末證物袋內），
    及該署96年度偵字第5321號不起訴處分書可稽，堪認確係被
    告所提出。
(二)被告雖否認該4 封信件為其所自行書寫，惟經檢察官將該信
    件（爭議文件）連同向彰化商業銀行淡水分行調取之被告開
    戶資料、密碼設定資料，及被告申請設立慈心社之文件資料
    、被告於北投郵局開戶資料、被告自承為其寄送之存證信函
    、於檢察官訊問時命被告當庭書寫之文字、被告所有之記事
    本等比對文件，送內政部警政署刑事警察局鑑定結果，該爭
    議文件與比對文件就字跡之佈局、字體結構、錯別字、連筆
    方式及筆畫順序均相符，有該局98年5 月1 日刑鑑字第0980
    054085號鑑定書可稽（98年度偵緝字第27號卷第124- 125頁
    ，被告選任辯護人原對該鑑定書爭執其證據能力，嗣於本院
    審理期日對該證據能力無意見）；並經為實際鑑定之該局鑑
    識科人員乙○○於本院98年11月16日到庭結證其鑑定經過稱
    ：「鑑定時，考量字跡、整封文件的佈局、到字跡的字體結
    構，甚至筆劃的起筆、運筆、收筆，都是鑑定要考量的因素
    。…以這4 封爭議文件來說，使用的信封信紙形式上均相同
    ，這是客觀的解釋，從字跡的佈局可以看出顯而易見是相同
    的，例如每行字的開頭、間距都相同，都有固定的留白，到
    標點符號所在位置，及鑑定說明上所列字跡及箭頭標示處，
    所顯示的字體結構、錯別字、連筆的方式、筆劃順序等都相
    符。」「（辯護人問：就你的鑑定經驗，有無模仿別人筆跡
    的可能？）在我鑑定的筆跡的過程中，曾經有碰過模仿字跡
    的情形，但本件不是。」「（辯護人問：你如何判斷該件是
    模仿字跡，但本件不是？）本件系爭文件所顯示的特徵，與
    檢察官所提供的比對對象的字跡特徵是吻合的。…一般來說
    ，模仿字跡是偽造字跡，模仿字跡會有不自然的遲滯、顫抖
    、複筆、添筆等不自然的現象。…我所鑑定的本件4 件文書
    並無此現象。」「我所說模仿字跡的特徵並無在本案的爭議
    信函中出現。」「（辯護人問：就你的鑑定經驗，有無可能
    因為長期生活共同居住，而相互影響筆跡的書寫習慣？）有
    可能因為生長背景類似，而有類似的習慣，但是就本案，其
    特徵所顯現出的訊息是不可能因為長期生活下所產生，一定
    是比對對象所書寫，無庸置疑。」等語明確，足認上開4 封
    信件確係被告自行書寫後再寄予自己。
(三)被告雖辯以其男友蘇村祥最近常常說要伊被起訴，因為要有
    證據才能讓伊被起訴，所以伊懷疑信是蘇村祥寫的云云；又
    以：蘇村祥拿伊的信用卡去簽伊的名字去刷都會刷過，信用
    卡也要簽名，在11月3 日蘇村祥有對伊說要讓伊去坐牢，所
    以伊懷疑是蘇村祥模仿簽名，因為伊與蘇村祥生活在一起很
    久云云。惟一般商店店員僅以肉眼概略辨識消費者於信用卡
    簽單上簽名是否與信用卡背面相符，渠等又未受過鑑定字跡
    之專業訓練，縱被告所稱蘇村祥曾使用其之信用卡並簽名，
    亦與本件無涉。且本件扣案之4 封信件若係蘇村祥所寫，但
    其上並未署名寄件人，蘇村祥焉能預見被告會持向檢察官對
    丙○○提出恐嚇告訴以設計被告犯誣告罪，所辯自難採信。
    本件事證明確，被告犯行洵堪認定，應予依法論科。
二、按刑法第169 條第2 項之偽造證據及使用罪，原屬同條第1
    項誣告之預備行為，因其犯罪之危險性較為重大，故不必實
    行誣告，仍予獨立處罰，如偽造此項證據持以誣告，除另犯
    其他罪名外，按照低度行為吸收於高度行為之原則，祇應論
    以第1 項之誣告罪名，不應再適用第2 項從重處斷，此有最
    高法院30年上字第194 號判例可資參照。是核被告所為，係
    犯刑法第169 條第1 項之誣告罪，其使用偽造之證據以使他
    人受刑事處分而為申告之行為，其使用偽造證據之低度行為
    ，為誣告之高度行為所吸收，不另論罪。爰審酌被告雖未曾
    受有期徒刑以上刑之宣告，此有臺灣高等法院被告前案紀錄
    表在卷可稽，然其僅為懷疑告訴人與其男友有染，竟偽造證
    據而對告訴人濫行提出恐嚇告訴，足使告訴人受有刑事處分
    之危險，造成司法調查程序之無益進行，嚴重妨害司法正義
    之實現，及其品行、犯罪動機、目的、手段、生活狀況、智
    識程度及所生之損害，且於犯後毫無悔意，復未賠償告訴人
    等一切情狀，量處如主文所示之刑。又被告犯罪時間係在96
    年4 月24日以前，其雖曾於97年12月18日經臺灣士林地方法
    院檢察署通緝，嗣於同日緝獲，然係在中華民國九十六年罪
    犯減刑條例施行後，尚非同條例第5 條規定之不得減刑之情
    形，應依中華民國九十六年罪犯減刑條例第2 條第1 項第3
    款之規定，減其宣告刑二分之一。扣案如事實欄所載之信件
    4 封，為被告所偽造為其所有，並用於本件誣告犯罪之用，
    應依法宣告沒收。
據上論斷，應依刑事訴訟法第299 條第1 項前段，刑法第169 條
第1 項、第38條第1 項第2 款，中華民國96年罪犯減刑條例第2
條第1 項第3 款、第7 條，判決如主文。
本案經檢察官黃育仁到庭執行職務
中    華    民    國    98    年    12    月    4     日
              刑事第四庭  審判長法  官  李政紀
                                法  官  林政佑
                                法  官  莊明達
以上正本證明與原本無異。
如不服本判決，應於收受送達後10日內向本院提出上訴書狀，其
未敘述上訴之理由者，並得於上訴期間屆滿後20日內向本院補提
理由書（均須按他造當事人之人數附繕本）。
                                書記官  黃瓊芳
中    華    民    國    98    年    12    月    4     日
附錄論罪法條：
中華民國刑法第169 條第1 項
意圖他人受刑事或懲戒處分，向該管公務員誣告者，處7 年以下
有期徒刑。


司法院資訊處製作；財團法人民間司法改革基金會備份。
